【裁判字號】    99,台上,4069
【裁判日期】    990630
【裁判案由】    強盜
【裁判全文】
最高法院刑事判決            九十九年度台上字第四０六九號
上  訴  人  甲○○
選任辯護人  羅豐胤律師
            張薰雅律師
上列上訴人因強盜案件，不服台灣高等法院台中分院中華民國九
十九年三月十七日第二審更審判決（九十九年度上更(二)字第二六
號，起訴案號：台灣台中地方法院檢察署九十四年度偵字第七六
一四〈原判決漏載〉、八０九八、一二五三三號），提起上訴，
本院判決如下：
    主  文
上訴駁回。
    理  由
按刑事訴訟法第三百七十七條規定：上訴於第三審法院，非以判
決違背法令為理由，不得為之。是提起第三審上訴，應以原判決
違背法令為理由，係屬法定要件，如果上訴理由書狀並未依據卷
內訴訟資料，具體指摘原判決不適用何種法則或如何適用不當，
或所指摘原判決違法情事，顯與法律規定得為第三審上訴理由之
違法情形，不相適合時，均應認其上訴為違背法律上之程式，予
以駁回。本件原審經審理結果，認為上訴人甲○○與王晨俞（原
名王振輝，原審法院另案審理中）、蔡俊明（已死亡，另由檢察
官為不起訴處分），及六位不詳姓名之成年男子合計九人，共同
強盜被害人乙○○之木材之犯行，罪證明確，因而撤銷第一審之
科刑判決，改判仍論上訴人以結夥三人以上犯強盜罪，處有期徒
刑柒年貳月。已詳敘調查、取捨證據之結果及憑以認定犯罪事實
之心證理由。並就上訴人否認犯行之供詞及其所辯各節認非可採
，詳加指駁。上訴意旨略以：(一)、上訴人於歷審中一再爭執其於
民國九十三年九月三日前，即已透過賴永發向乙○○傳達木材糾
紛之事，且當天乙○○並未喪失意思自由，上訴人亦未與蔡俊明
等人達成犯意聯絡，又乙○○事後三天內均未報警等情，原判決
既查無其他足資證明之證據，且未敘明不採上訴人上開辯解之理
由，復未慮及卷內所附有利上訴人之證述，所為認定，即有違誤
。(二)、依原判決事實欄之記載，顯然被害人乙○○、賴永發並無
喪失意思自由之事實，原判決竟論上訴人以結夥三人以上犯強盜
罪，有判決理由矛盾之違法。(三)、原審未詳予調查，遽依證人賴
景松證述，認定上訴人係主導本案及實際獲得販賣木材利益之人
，有應於審判期日調查之證據而未予調查之違法。(四)、依證人即
被害人乙○○於原審所述「因為當初九月三日有談到把證人找來
（，）已經講好，另約時間再談，所以才會再約九月六日再談，
如果確認樹頭是我的要還給我。」等語，足證被害人乙○○未喪
失意思自由，原判決未敘明不採上開有利上訴人證述之理由，有
判決理由不備之違法。(五)、上訴人業於九十八年一月九日與乙○
○達成和解，並賠償新台幣（下同）五萬元，足見上訴人確有悔
意，原判決未慮及此，所為量刑顯然過重，容有違誤云云。惟按
：(一)、認事採證、證據之取捨及證據證明力之判斷，俱屬事實審
法院之職權，苟無違背證據法則，自不能指為違法。又刑法上強
盜罪之所謂「不能抗拒」，係指行為人所為之強暴、脅迫等不法
行為，就當時之具體事實，予以客觀之判斷，足使被害人身體上
或精神上達於不能或顯難抗拒之程度而言。原判決依憑上訴人不
否認與王晨俞、蔡俊明等九人，於九十三年九月三日下午四時許
，前往被害人乙○○所經營木材廠找尋王晨俞所遺失之木材，曾
聽見蔡俊明向乙○○恐嚇，如果不讓渠等運走木材即要押走被害
人乙○○、賴永發等語，並由不知情之大貨車司機賴景松運走二
支木材等情；以及現場目擊證人賴永發所證，核與證人即被害人
乙○○、賴貞良夫婦所證情節相符；並參酌蔡俊明及證人賴景松
於警詢之供述等證據資料，認定上訴人有本件加重強盜之犯行。
復敘明：(1)依上訴人之供詞，及證人賴景松之證述，足證王晨俞
係透過上訴人找來蔡俊明等人及僱請賴景松駕駛車輛，共同前往
被害人乙○○所經營木材廠，以非法手段，強行吊走木材二支，
賴景松並依上訴人所言，將木材放置於台中縣大里市○○○○○
路邊園藝石材場內（即台中縣大里市○○路某處農地），事後將
木材以五萬元之價格售出，所得用以抵付上訴人積欠賴景松之款
項，顯見上訴人係主導本件強盜案件及實際獲得販賣木材利益之
人甚明。(2)上訴人與王晨俞、蔡俊明等人實際上並未尋獲王晨俞
所稱失竊之木材，卻仍執意強行吊走被害人乙○○所有之木材二
支，彼等有共同為自己不法所有之意圖亦明。(3)上訴人與王晨俞
、蔡俊明等人，在乙○○所有木材廠內，並未尋獲王晨俞所宣稱
失竊之木材，蔡俊明即揚言如不讓渠等吊走木材，將強行將乙○
○及賴永發押走等語，依客觀情況而言，一般人實已難予抗拒，
更遑論上訴人與王晨俞、蔡俊明等人上開強行吊運被害人木材時
，結夥人數達九人之眾，其中蔡俊明腰間更疑似攜有槍械（查無
證據證明確係兇器），而乙○○一方則僅有其夫妻及賴永發同在
，人單勢薄，依通常人之心理狀態，當恐上訴人與王晨俞、蔡俊
明等人立即將乙○○及賴永發押走，以傷害其等生命、身體安全
，豈能期待乙○○有何積極之反抗行為？足見乙○○已達無法抗
拒之狀態。是揆諸上開說明，上訴人與王晨俞、蔡俊明等人所為
，應為直接現在之惡害通知，屬對於人之精神施加暴力之脅迫行
為，依一般社會通念判斷，足認被害人乙○○在此一情況之下，
顯已完全喪失其行動自主之能力，而陷於不能抗拒之境，至為灼
然，則上訴人與王晨俞、蔡俊明等人於被害人乙○○身陷上開不
能抗拒之情境下，強取他人財物，當構成強盜行為甚明。上訴人
所辯：並無不法所有之意圖，以及被害人乙○○尚未達不能抗拒
程度，不應成立強盜罪云云，係事後卸飾重罪之詞，無足採信各
等情。俱依卷證說明審認、論駁綦詳，其推理論斷衡諸經驗及論
理等證據法則皆無違背，亦無上訴意旨所指判決不備理由、理由
矛盾等違法情形，就此指摘，自非上訴第三審之合法理由。(二)、
所謂應於審判期日調查之證據，係指與待證事實有重要關係，在
客觀上認為應行調查者而言，故事實審對於證據之調查，其範圍
並非漫無限制，必其證據與判斷待證事實之有無具有必要之關聯
性者，方屬上開應行調查之範圍。原判決就上訴人係主導本案及
實際獲得販賣木材利益之人，均依卷證認定明確，其未再為上訴
意旨(三)所指之無益之調查，難認違背調查證據之必要性，即與調
查職責未盡之違法情形並不相當。(三)、被告犯罪後態度，僅屬量
刑之一項參考而已；又量刑之輕重，係屬事實審法院得依職權自
由裁量之事項，苟於量刑時，已依行為人之責任為基礎，並斟酌
刑法第五十七條各款所列情狀，而未逾越法定範圍，又未濫用其
職權，即不得遽指為違法。原判決於量刑時，已依上揭規定，審
酌上訴人於第一審判決後，已於九十八年一月九日與被害人乙○
○成立和解，賠償被害人乙○○五萬元，並指摘第一審就此未及
審酌；以及上訴人夥同王晨俞等多人，藉詞王晨俞所有之木材遭
竊運往被害人乙○○之木材廠，而強行將被害人乙○○木材廠內
較有價值之二支木材吊運取走，嚴重危害社會治安，對乙○○、
賴永發之人身安全亦構成重大威脅等一切情狀，予以綜合考量，
而量處有期徒刑七年二月，既未逾越法定刑度，又未濫用自由裁
量之權限，上訴意旨單純就科刑輕重而為爭執，亦不得執為合法
之第三審上訴理由。(四)、其餘上訴意旨，經核係置原判決所為明
白論斷於不顧，仍持已為原判決指駁之陳詞再事爭辯，及對於事
實審法院取捨證據與自由判斷證據證明力暨刑之量定等職權行使
，徒以自己之說詞，任意指摘，難認已符合首揭法定之第三審上
訴要件。其上訴違背法律上之程式，應予駁回。
據上論結，應依刑事訴訟法第三百九十五條前段，判決如主文。
中    華    民    國  九十九  年    六    月   三十   日
                      最高法院刑事第九庭
                          審判長法官  邵  燕  玲
                                法官  李  伯  道
                                法官  孫  增  同
                                法官  李  英  勇
                                法官  林  勤  純
本件正本證明與原本無異
                                      書  記  官
中    華    民    國  九十九  年    七    月    二    日
                                                      Ｑ

司法院資訊處製作；財團法人民間司法改革基金會備份。
